臺灣臺南地方法院民事裁定
109年度事聲字第87號
異  議  人  王伯群
相  對  人  陳翊瑄
上列當事人間聲請確定訴訟費用額事件，異議人對於民國109年1
1月17日本院司法事務官以109年度司聲字第591號裁定所為之終
局處分聲明異議，本院裁定如下：
    主  文
異議駁回。
    理  由
一、按當事人對於司法事務官處理事件所為之終局處分，得於處
    分送達後10日之不變期間內，以書狀向司法事務官提出異議
    ；司法事務官認前項異議有理由時，應另為適當之處分；認
    異議為無理由者，應送請法院裁定之；法院認第1項之異議
    為有理由時，應為適當之裁定；認異議為無理由者，應以裁
    定駁回之，民事訴訟法第240條之4第1項前段、第2項、第3
    項分別定有明文。本件異議人係於109年11月26日收受原裁
    定，有本院送達證書1件在卷可按（見原審卷第29頁）；異
    議人不服原裁定於109年11月30日具狀提出異議，復有異議
    人民事聲明異議狀上本院收文章可考（見本院卷），其提起
    本件異議，合於上開法律之規定，合先敘明。
二、異議意旨略以：異議人固未提出費用計算書，惟即便異議人
    提出費用計算書，原審仍需調取臺灣高等法院臺南分院109
    年度上字第20號債務人異議之訴事件（下稱本案）卷宗核對
    ，似無再由異議人提出費用計算書之必要，何況本案訴訟費
    用之計算不繁雜，而民事訴訟法第91條第2項係屬訓示規定
    ，並非強制規定；並提出費用計算書如下：㈠二審：異議人
    繳納第二審裁判費新臺幣（下同）34,912元、證人黃敏凌旅
    費500元；㈡一審：相對人繳納裁判費61,093元等語，爰請求
    廢棄原裁定等語。
三、本院之判斷：
（一）按民事訴訟法第91條第2項規定，聲請確定訴訟費用額者
      ，應提出費用計算書，交付他造之計算書繕本或影本及釋
      明費用額之證書，旨在方便法院為費用之計算及相對人陳
      述意見。若因訴訟所生之費用，其支付及應負擔情形，資
      料齊全，計算簡明，即無要求聲請人提出費用計算書繕本
      之必要（最高法院98年度台抗字第292號裁定意旨參照）
      。申言之，若訴訟所生之費用，其支付及應負擔情形並非
      資料齊全、計算簡明，自有命聲請人提出費用計算書，交
      付他造之計算書繕本或影本及釋明費用額之證書之必要，
      以促進法院之調查，並維護相對人之程序權。
（二）異議人固以前詞主張民事訴訟法第91條第2項係屬訓示規
      定，並無命其提出費用計算書，交付他造之計算書繕本或
      影本及釋明費用額之證書之必要云云。惟：
    ⒈依上開說明可知，依民事訴訟法第91條第2項規定提出費用
      計算書、交付他造之計算書繕本或影本及釋明費用額之證
      書，係聲請確定訴訟費用額之聲請人應負擔之義務，並非
      僅係訓示規定，只在訴訟所生之費用，其支付及應負擔情
      形，對法院而言資料齊全、計算簡明時，法院基於裁判上
      經濟，方解免聲請人此部分責任，即聲請人可解免上開提
      出義務，係基於法院之許可，而非民事訴訟法第91條第2
      項僅係訓示規定之故，故異議人據此主張其並無提出費用
      計算書、交付他造之計算書繕本或影本及釋明費用額之證
      書之義務云云，自屬無據。
    ⒉再者，本案第一審有囑託法務部調查局為筆跡鑑定，並命
      相對人預納費用，雖該局最後表示無法鑑定，但相對人於
      此程序中是否有繳納費用，尚屬未知，本件確定訴訟費用
      額自非資料齊全之情況；加以本案確定判決有命當事人分
      擔訴訟費用之情形，依民事訴訟法第92條、第93條規定，
      尚有命相對人於一定期間內，提出費用計算書、交付異議
      人之計算書繕本或影本及釋明費用額之證書，以利法院裁
      判時就相等之額抵銷，而確定其一造應賠償他造之差額，
      復可知本件亦非計算簡明之情形；何況民事訴訟法第91條
      第2項規定命聲請確定訴訟費用額之聲請人提出費用計算
      書、交付他造之計算書繕本或影本及釋明費用額之證書，
      尚有維護相對人程序權之目的，是異議人徒以前詞主張其
      無提出費用計算書、交付他造之計算書繕本或影本及釋明
      費用額之證書之義務云云，委無足採。
（三）綜上所述，本件非屬訴訟所生之費用其支付及應負擔情形
      資料齊全、計算簡明之情形，異議人自有依民事訴訟法第
      91條第2項規定提出費用計算書、交付他造之計算書繕本
      或影本及釋明費用額之證書之義務，異議人於原審未提出
      ，即便於本院所提出之費用計算書仍屬有誤，業於前述，
      而為本件確定訴訟費用額裁定前尚須將上述資料送達相對
      人表示意見，並請相對人於一定期間內，提出費用計算書
      、交付異議人之計算書繕本或影本及釋明費用額之證書，
      以利裁判時就相等之額抵銷，而確定其一造應賠償他造之
      差額，故原審無從驟予確定訴訟費用額，因而以原裁定駁
      回異議人之聲請，並無違誤，異議人猶執前詞指摘原裁定
      違法、不當，為無理由，應予駁回。
四、據上論結，本件聲明異議為無理由，爰依民事訴訟法第240
    條之4第3項後段，裁定如主文。
中　　華　　民　　國　　110 　年　　5 　　月　　13　　日
                  民事第一庭  法  官　游育倫
以上正本係照原本作成。
如對本裁定抗告須於裁定送達後10日內向本院提出抗告狀，並繳
納抗告費新臺幣1,000元。　　　　　　　　    
中　　華　　民　　國　　110 　年　　5 　　月　　20　　日
                              書記官  林彥丞